【裁判字號】    90,易,2067
【裁判日期】    900817
【裁判案由】    侵占等
【裁判全文】
臺灣臺中地方法院刑事判決                          九十年度易字第二六七號
    公  訴  人  臺灣臺中地方法院檢察署檢察官
    被      告  甲○○
右列被告因違反電信法案件，經檢察官提起公訴（九十年度偵字第九一二五號），本
院判決如左：
    主  文
甲○○連續意圖為自己不法之利益，以無線方式，盜用他人電信設備通信，處有期徒
刑肆月，如易科罰金，以佰元折算壹日。緩刑貳年。行動電話壹具沒收。
    事  實
一、甲○○於八十九年四月二十一日，在臺中縣清水鎮○○路旁「貓頭鷹便利商店」
    附近之公用電話，拾獲不詳姓名年籍之人冒用乙○○名義申請租用而遺失之臺灣
    大哥大股份有限公司（下稱臺灣大哥大公司）門號0000000000、00
    00000000號行動電話ＳＩＭ卡二張，竟意圖為自己不法之所有，將之侵
    占入己，並基於意圖為自己不法利益之概括犯意，自八十九年四月二十一日起至
    同年五月十九日止，將該二張ＳＩＭ卡分別置入其所有行動電話一具，使其所有
之行動電話可以無線方式通信，連續在臺中縣、市等地，盜用該二門號ＳＩＭ卡
    撥打電話號碼0000000000號（其友人王立業使用之門號）等多次，與
    其親友及他人聯繫通信，致使臺灣大哥大公司行動電話通信系統陷於錯誤，誤認
    其係有權撥打之行動電話租用戶，予以接收而提供服務，並獲得免費使用行動電
    話通信之財產上不法利益，其中門號0000000000號使用之電話費為新
    臺幣（下同）四千一百零九元、門號0000000000號使用之電話費為四
    千五百十九元，足以生損害於臺灣大哥大公司及乙○○，甲○○並於八十九年五
    月底將該二張ＳＩＭ卡丟棄。嗣乙○○發現被冒名申請行動電話而報警查獲。
二、案經交通部電信總局報請臺灣臺中地方法院檢察署檢察官偵查起訴。
    理  由
一、右揭犯罪事實，業據被告甲○○於警訊、偵查中及本院審理時坦承不諱，核與被
    害人乙○○指述之情節相符，並經證人王立業於警訊中證述明確，復有臺灣大哥
    大公司之通話紀錄二份附卷可稽，被告之自白與事實相符。本件事證明確，被告
    犯行已堪認定。
二、核被告侵占上開ＳＩＭ卡之行為，係犯刑法第三百三十七條之侵占遺失物罪；其
    以無線方式盜用上開電信設備之行為，係違反電信法第五十六條第一項之意圖為
    自己不法之利益，以無線方式，盜用他人電信設備通信罪。按電信法第五十六條
    第一項之罪，係以意圖為自己或第三人不法之利益，以有線、無線或其他電磁方
    式，盜接或盜用他人電信設備通信者，為構成要件，該罪處罰以前揭非法方法，
    詐得免費使用他人電信設備通信之不法利益，乃刑法詐欺得利罪之特別規定，依
    特別法優於普通法原則，自毋庸再論以刑法詐欺得利罪，附此敘明（參見最高法
    院八十八年一月十九日八十八年度第一次刑事庭會議紀錄決議）；公訴意旨認被
    告盜用他人電信設備通信部分犯行，係犯刑法第三百三十九條之詐欺罪，尚有未
    洽，惟起訴基本事實相同，爰依法變更起訴法條，併此敘明。被告上開多次以無
    線方式盜用他人電信設備通信之犯行，時間緊接，所犯構成要件相同，顯係出於
    概括之犯意為之，為連續犯，應依刑法第五十六條之規定以一罪論，並加重其刑
    。又被告所犯上開二罪間，有方法結果之牽連關係，為牽連犯，應從較重之以無
    線方式盜用他人電信設備通信罪。爰審酌被告侵占並盜用他人電信設備，妨害電
    信健全發展，侵害被害人之權益，其犯罪之動機、目的、其所盜用之電信費用金
    額尚非鉅大，及犯後態度良好等一切情狀，量處如主文所示之刑，以資懲儆。又
    修正後之刑法第四十一條業於九十年一月十日公布，而於同年一月十二日生效，
    依修正後之同法第四十一條第一項前段之規定，本件被告所犯最重本刑為五年以
    下，而受有期徒刑六月以下之宣告，自屬得易科罰金之情形，與修正前之刑法第
    四十一條相比較，修正後之新法較有利於被告，自應依刑法第二條第一項前段，
    適用裁判時之法律，是以被告所處之主文之刑，並諭知易科罰金之折算標準。又
    查被告前未曾受有期徒刑以上刑之宣告，此有臺灣臺中地方法院檢察署刑案資料
    查註紀錄表附卷可稽，其因短於思慮，致觸犯本案犯行，經此教訓，自當知所警
    惕，且被告已繳清所使用之電信費用，有繳費收據二紙附卷可稽，本院綜核各情
    ，認前開對其刑之宣告，以暫不執行為適當，爰併予宣告緩刑二年，以啟自新。
    另被告置入上開ＳＩＭ卡之行動電話一具，雖未扣案，惟不能證明已滅失，且屬
    犯電信法第五十六條第一項之罪之電信器材，不問屬於犯人與否，應依同法第六
    十條之規定宣告沒收。
據上論斷，應依刑事訴訟法第二百九十九條第一項前段、第三百條，電信法第五十六
條第一項、第六十條，刑法第十一條前段、第二條第一項前段、第五十六條、第三百
三十七條、第五十五條、第四十一條第一項前段（修正後）、第七十四條第一款，罰
金罰鍰提高標準條例第一條前段、第二條，判決如主文。
本案經檢察官洪瑞芬到庭執行職務
中      華      民      國        九十      年      八    月    十七    日
                                    臺灣臺中地方法院刑事第四庭
                                        法  官  卓  進  仕
右正本證明與原本無異。
如不服本判決，應於判決送達後十日內向本院提出上訴狀，上訴於臺灣高等法院臺中
分院（須附繕本）。
                                        書記官
中      華      民      國        九十      年      八    月    十七    日
附錄本判決論罪科刑之法條：
刑法第三百三十七條
意圖為自己或第三人不法之所有，而侵占遺失物、漂流物或其他離本人所持有之物者
，處五百元以下罰金。
電信法第五十六條
意圖為自己或第三人不法之利益，以有線、無線或其他電磁方式，盜接或盜用他人電
信設備通信者，處五年以下有期徒刑，得併科新台幣一百五十萬元以下罰金。
意圖供自己或第三人盜接或盜用他人電信設備通信，而製造、變造或輸入電信器材者
，處一年以上七年以下有期徒刑，得併科新台幣三百萬元以下罰金。意圖供第三人盜
接或盜用他人電信設備通信，而販賣、轉讓、出租或出借電信器材者，亦同。
意圖供自己或第三人犯罪之用而持有前項之電信器材者，處三年以下有期徒刑，得併
科新台幣五十萬元以下罰金。第一項及第二項之未遂犯罰之。


司法院資訊處製作；財團法人民間司法改革基金會備份。
